【裁判字號】    97,簡上,116
【裁判日期】    971030
【裁判案由】    侮辱罪
【裁判全文】
臺灣桃園地方法院刑事判決             97年度簡上字第116號
上  訴  人
即  被  告  壬○○
上列上訴人即被告因侮辱案件，不服本院中華民國96年12月12日
96年度桃簡字第660 號第一審簡易判決（聲請簡易判決處刑書案
號：95年度偵字第24309 號），提起上訴，本院管轄之第二審地
方法院合議庭判決如下：
    主  文
上訴駁回。
    事  實
一、壬○○與乙○○均為桃園縣蘆竹鄉○○路150 號之「風閣社
    區」之住戶，2 人因社區管理事務而素有嫌隙，嗣因該社區
    於民國95年9 月30日上午10時至12時許，在該社區大廳召開
    第二次區分所有權人會議，在會議結束後，因選舉該社區管
    理委員之事宜，乙○○遂進入該社區大廳旁大門敞開之會議
    室內詢問該社區管理委員會主任委員己○○，適壬○○亦在
    場，壬○○與乙○○遂因社區管理事務而發生爭吵，壬○○
    竟基於公然侮辱之犯意，在該可使不特定人或特定多數人得
    共見共聞之公開場所，以「賤」、「BITCH 」等語辱罵乙○○，己○○見狀出言阻止壬○○，乙○○旋即轉身離開會議
    室至大廳，壬○○心有不甘乃追至大廳，在該可使不特定人
    或特定多數人得共見共聞之公開場所，繼續以「賤」、「賤
    女人」、「BITCH 」、「你就是賤」等語辱罵乙○○，均足
    以貶抑乙○○社會上對其人格之評價及名譽。
二、案經乙○○訴由桃園縣政府警察局大園分局報請臺灣桃園地
    方法院檢察署檢察官聲請簡易判決處刑。
    理  由
一、訊據被告壬○○固不否認有於上揭時、地參與區分所有權人
    會議，告訴人乙○○亦在場之情，然矢口否認有為公然侮辱
    之犯行，並辯稱：在大廳時，伊僅向乙○○表示4 個月未繳
    管理費用，並請尊重住戶共同決議的事項，沒有辱罵「賤」
    、「賤女人」、「BITCH 」、「你就是賤」等語云云。經查
    ：
  (一)告訴人乙○○於警詢中指訴：當天在桃園縣蘆竹鄉○○路15
    0 號風閣社區會議室及大廳，伊與社區委員因區分所有權人
    會議之選舉過程有不同意見，進行意見溝通期間，壬○○突
    然語出穢言，以「賤」、「BITCH 」等語辱罵伊，事後壬○○被其男友毆打，壬○○又遷怒伊，繼續在社區大廳用同樣
    字眼挑釁等語歷歷（見95年度偵字第24309 號偵查卷宗第8
    至9 頁），其於偵查中亦指訴：當天召開第2 次區分所有權
    人會議，大概有1 百多名住戶參加，到中午12點前會議結束
    ，在討論票數相同之委員如何處理時，被告突然抬起頭來對
    伊罵「BITCH 」，還罵「賤」，伊不記得被罵了幾次，伊看
    了被告一眼，也沒有回被告話，就走出會議室，之後伊聽到
    會議室裡面有爭吵的聲音，也有玻璃破掉的聲音，伊就衝回
    去會議室看，並詢問在場的人發生何事，庚○○稱因被告罵
    了伊，所以被男友己○○打，伊就退出大廳，接著就看到己○○滿臉通紅、氣沖沖走到大廳，被告也跟著己○○後面走
    出來，被告接著走到伊面前對著伊罵「賤女人」、「賤」，
    又罵「BITCH 」，因為當時會議剛結束，大廳還有很多人，
    大概還有2 、30人，而且被告說的很大聲，大家都有聽到等
    語明確（同上偵查卷宗第19至20、22頁），綜觀證人乙○○
    於警詢及偵查中歷次所證述遭公然侮辱之情節均大致相符，
    若非其親身經驗，實難於警詢及偵查中就相關情節大致上仍
    能清楚描述，且告訴人於偵查中係以證人身分經過具結作證
    ，擔保其所言為真實等情，綜此，已足認被告壬○○有於上
    開時、地公然侮辱告訴人乙○○等情屬實。是被告壬○○前
    開辯解，不可採信。
  (二)又稽證人丙○○於警詢中證述：於95年9 月30日12時，在桃
    園縣蘆竹鄉○○路150 號之風閣社區會議室及大廳，因社區
    委員因區分所有權人會議之選舉過程有不同意見，進行意見
    溝通期間，伊聽到一聲巨響進而前往會議室，看見華先生動
    手打壬○○並制止壬○○的言語，壬○○依然由會議室罵乙○○罵到大廳，以「賤」、「BITCH 」辱罵乙○○等語（見
    同上偵查卷宗第10至11頁）；其於偵查中亦具結證稱：當天
    大約12點多，伊聽到會議室裡面乒乒砰砰的聲音，並看到一
    群人從會議室走出來，而己○○很氣憤的樣子，被告壬○○
    走出來時，就直接朝告訴人的方向走過去，對著告訴人罵「
    賤、賤女人、BITCH 、你就是賤」，罵完之後，己○○就很
    氣憤地拉著壬○○，又因壬○○是很大聲的罵，所以大廳的
    住戶應該都有聽到等語歷歷（見同上偵查卷宗第20至22頁）
    ；其於本院審理中亦證陳：當天伊聽到會議室內傳來玻璃破
    掉聲音，準備要進去會議室看時，被告、告訴人還有其他住
    戶就從會議室出來，有看見己○○在會議室門口打壬○○，
    後來在會議室門口接近大廳的地方有聽到被告罵告訴人「賤
    」、「賤女人」、「BITCH 」、「你就是賤」罵的很大聲等
    情歷歷（見本院97年度簡上字第116 號卷第148 至150 頁）
    ，而互核證人丙○○與告訴人乙○○指訴之情節亦屬相符，
    若非其親身經歷，實無可能於本院審理中就相關情節大致上
    仍能清楚描述，再佐以證人丙○○不僅於檢察官偵查中，並
    於本院審理時，一再具結擔保其證言之真實可信，且被告壬○○與證人丙○○並無嫌隙，自客觀上言，殊難想像證人丙○○甘冒偽證罪之風險，而虛偽捏造本件事實及設詞誣陷之
    可能，足見證人丙○○前開證詞，值堪信實，從而告訴人乙○○之指述，洵非子虛捏編而可採。
  (三)參以證人戊○○於警詢中證陳：當天在社區會議室及大廳，
    伊聽到一聲巨響進而前往會議室，看見華先生動手打壬○○
    並制止壬○○的言語，壬○○依然由會議室到大廳以「賤」
    、「BITCH 」辱罵乙○○等語明確（見同上偵查卷宗第20至
    22頁），其於偵查中亦具結證述：伊聽到會議室乒乒砰砰的
    聲音，接著看到華主委氣沖沖地從會議室走出來，接著壬○○也跟著走出來，壬○○就走向告訴人對著他罵「賤、賤女
    人、BITCH 、你就是賤」罵幾次伊不記得，然後壬○○罵完
    後，己○○的姊姊就把己○○跟壬○○拉到會議室，並說這
    是家務事，不要在大廳吵給大家看等情綦詳（見同上偵查卷
    第21至22頁），其於本院審理中另證陳：伊有聽到被告罵乙○○的話，當時很混亂，伊有聽到被告在會議室裡面謾罵乙○○，後來到會議室外面還有些小爭吵，大家就把他們拉開
    ，又伊記得被告罵乙○○「BITCH 」這些話，伊印象很深刻
    等語（見同上本院卷第187 頁）；另稽證人辛○○於警詢中
    證述：伊有看見華先生動手打壬○○並制止壬○○的言語，
    但壬○○依然由會議室罵乙○○罵到大廳，以「賤」、「BI
    TCH 」辱罵乙○○等語（見同上偵查卷第14至15頁），其於
    偵查中亦證述：當時伊留在現場看開票，就跟其他住戶在大
    廳閒聊，突然聽到會議室乒乒砰砰、砸東西的聲音，接著看
    到一票人從會議室走出來，華主委也氣沖沖的從會議室走出
    來，接著壬○○也跟著走出來，頭髮像是有被扯過的樣子，
    之後壬○○就對著乙○○罵「賤、賤女人、BITCH 」等語（
    見同上偵查卷宗第21至22頁），其於本院審理中另證述：當
    天伊有聽到從會議室傳來乒乒砰砰的聲音，印象中被告從會
    議室出來口氣就不是很好，很兇，伊有聽到壬○○走向乙○○罵「賤」、「賤女人」及「BITCH 」這些話，後來還是己○○的姊姊把被告跟乙○○架開之情（見本院同上卷第189
    至190 頁），由證人戊○○、辛○○與被告壬○○素無仇隙
    ，應無陷害被告壬○○刻意虛構事實甘冒偽證罪之理，其證
    詞自值採信，益徵被告壬○○有於上開時、地辱罵告訴人乙○○之事實無訛。
  (四)況細繹證人己○○於偵查中證述：伊在會議室制止被告，並
    稱沒有繳管理費是乙○○跟管委員的事情，跟被告沒有關係
    ，叫被告不要跟乙○○吵架，結果換成伊跟被告吵架，伊有
    拍被告的肩膀一下，並生氣離開會議室，然後被告就追出來
    跟伊吵架之情（見同上偵查卷宗第34至35、38頁），另佐以
    證人庚○○於偵查中證稱：當時被告質問告訴人那麼關心社
    區，為何管理費都不繳，2 人叫起口角，告訴人就先走出去
    會議室，因為己○○叫被告不要跟告訴人吵架，後來己○○
    就跟被告吵起來等情（見同上偵查卷宗第34至36、38頁），
    則觀之證人己○○及庚○○之前開證詞，並互核證人己○○
    、庚○○、丙○○、戊○○及辛○○之證述，足認被告壬○○確實遭男友己○○制止而心生不悅一節甚明。至證人己○○於偵查中另證述：沒有聽到被告對告訴人辱罵云云，其所
    證述顯與其他證人未合，應係事後迴護被告之詞，不足作為
    有利被告之認定。而證人庚○○於偵查中證述：因為當時很
    吵，伊不知道被告有沒有講「BITCH 」、「賤」等詞，又證
    人甲○於偵查中證稱：因伊都在整理東西，不知道被告有沒
    有講「BITCH 」、「賤」，因為當時會議室跟大廳都有點鬧
    烘烘的云云，另證人丁○○於偵查中證陳：當時伊在做自己
    的事情，因大廳有回音，沒有注意他們在講什麼，不知道被
    告有沒有講「BITCH 」、「賤」等詞，則由證人庚○○、甲○及丁○○證詞可知，其等或因在做自己事情而未注意聽，
    或因當天會議室及大廳有聲響而沒有聽清楚，其等均無法明
    確證明被告未對告訴人為前述辱罵，自難以其等之證詞遽斷
    被告無為公然侮辱之犯行。
  (五)綜上各情，足認被告前揭辯稱，係卸責之詞，不足採信。本
    案事證明確，被告犯行洵堪認定，應予依法論科。
二、核被告壬○○所為，係犯刑法第309條第1項之公然侮辱罪。
    末查被告犯罪後，中華民國九十六年罪犯減刑條例業已制定
    ，經總統於96年7 月4 日公布，並自同年月16日起生效施行
    ，核本件被告之犯罪時間、罪名等項，均合於該條例所定之
    減刑條件，爰依該條例第2 條第1 項第3 款規定減其宣告刑
    二分之一，併諭知易科罰金之折算標準。原審認應依刑事訴
    訟法第449 條第1 項前段、第3 項，第454 條第2 項，刑法
    第309 條第1 項、第41第1 項前段，刑法施行法第1 條之1
    第1 項、第2 項前段，中華民國九十六年罪犯減刑條例第2
    條第1 項第3 款、第7 條等規定，並審酌被告現年35歲，已
    有一定程度之社會歷練，又受過高等教育（據其警詢中自承
    係大學畢業），更應理解與他人爭執過程中，應理性面對解
    決，絕不能以辱罵他人之方式宣洩情緒，否則非但無法解決
    問題，更將因此面對侮辱罪責之國法制裁，而今竟因社區管
    理事務與同為社區住戶之告訴人發生爭執，即以「賤」、「
    BITCH 」、「賤女人」、「你就是賤」等不堪入耳之貶抑字
    眼恣意辱罵告訴人，顯然欠缺自我控制情緒之能力，又無視
    他人之尊嚴與名譽，且犯後又否認犯行，未見悔意，兼衡至
    今尚未與被害人達成和解，及被告未有犯罪前科，素行並非
    不良等一切情狀，量處如主文所示之刑。經核其認事用法，
    均無違誤，量刑亦稱妥適。被告上訴意旨猶執陳詞，否認犯
    罪，為無理由，應予駁回。
四、據上論斷，應依刑事訴訟法第455 條之1 第1 項、第3 項、
    第368 條，判決如主文。
本案經檢察官翁偉玲到庭執行職務。
中    華    民    國    97    年    10    月    30    日
                  刑事第七庭審判長法  官  蕭世昌
                                  法  官  蔡羽玄
                                  法  官  連雅婷
以上正本證明與原本無異。
如不服本判決，應於送達後10日內，向本院提出上訴狀。
                                  書記官  張尹嫚
中    華    民    國    97    年    10    月    30    日


司法院資訊處製作；財團法人民間司法改革基金會備份。
